【裁判字號】    95,重訴,62
【裁判日期】    951130
【裁判案由】    損害賠償
【裁判全文】
臺灣嘉義地方法院民事判決              95年度重訴字第62號
原      告  甲○○
訴訟代理人  乙○○
訴訟代理人  廖道成律師
被      告  丙○○
上列當事人間損害賠償事件，於中華民國95年11月16日言詞辯論
終結，本院判決如下：
    主  文
被告應給付原告新台幣拾捌萬貳仟玖佰柒拾捌元，及自民國九
十五年五月十二日起至清償日止按年息百分之五計算之利息。
原告其餘之訴駁回。
訴訟費用由被告負擔二十六分之一，餘由原告負擔。
本判決第一項得假執行，原告其餘假執行之聲請駁回。
    事實及理由
壹、原告起訴主張：
一、被告丙○○飲酒後吐氣所含酒精濃度超過每公升0.66毫克，
    已達不能安全駕駛動力交通工具之程度，仍駕駛車牌號碼
    0172-LU號自用小客車上路，欲行返家。於速限為時速40公
    里之路段，以時速約60-70公里之速度超速行使，復因酒力
    作用導致注意力降低及駕駛操控能力減弱，而侵入來車之車
    道內而逆向行駛。致其車輛之右前車頭撞及原告甲○○當時
    所騎乘車牌號碼為HF5-577號重型機車之右側車身，造成甲
    ○○人車倒地、受有右大腿骨骨折、右足踝、右足第5腳掌
    骨骨折之傷害，被告丙○○因犯不能安全駕駛動力交通工具
    罪，經鈞院95年嘉交簡字第319號判處有期徒刑2月確定，得
    易科罰金。
二、依民法第184條第1項、第193條、第195條第1項侵權行為之
    規定，原告對於因被告不法侵害而受有之損害，自得請求被
    告負損害賠償之責任，原告對於所受之損害，分述如下：
(一)醫療費：原告已支出之醫療費用新臺幣（下同）50,000元（
    自負額之部分），後續之手術治療尚需花費50,000元，合計
    為100,000元。
(二)增加生活支出：原告因車禍受傷而行動不便，需支出柺杖、
    計程車資及醫療器材費用，合計為50,000元。
(三)精神慰撫金：原告之父因罹患「左側出血性中風」，目前右
    側偏癱，已無法工作，本期待原告於陸軍官校畢業後，能投
    身軍旅，為國效勞，惟今遭被告重創傷害，受限體能狀況，
    目前僅能擔任行政職務，無法擔任排長，將來軍職歷練受阻
    ，身心痛苦萬分，爾後升職亦將受延誤，為此，請求賠償10
    ,000,000元。
三、原告合計所受損害為10,150,000元，爰依侵權行為之法律關
    係，聲明請求被告給付10,150,000元，及自起訴狀繕本送達
    被告之翌日起至清償日止，按年息百分之五計算之利息。
貳、被告則抗辯：對刑事判決所認定本件車禍發生之情形不爭執
    ，願意賠償原告因本件車禍支出醫療費用100,000元，並願
    意賠償原告因車禍受傷而行動不便，所需支出柺杖、計程車
     資及醫療器材費用50,000元，但原告所請求之精神慰撫金
    太高，被告經濟狀況無法負擔，請求法院酌減等語置辯。並
    聲明：原告之訴駁回。
參、法院判斷：
一、本件原告主張前揭車禍發生情形為被告所不爭執，復有嘉義
    縣警察局道路事故調查報告表、道路交通事故現場圖、酒精
    測定紀錄表、現場照片及嘉義基督教紀念醫院診斷證明書等
    件附於本院95年度交嘉簡字第319號刑事卷宗可按，被告並
    因本件公共危險之行為，經本院判處有期徒刑2月確定，亦
    有本院95年度交嘉簡字第319號刑事判決附卷可查，堪信此
    情為真實。
二、按因故意或過失，不法侵害他人之權利者，負損害賠償責任
    ；而汽車、機車或其他非依軌道行駛之動力車輛，在使用中
    加損害於他人者，駕駛人應賠償因此而生之損害，但於防止
    損害之發生已盡相當之注意者，不在此限；又不法侵害他人
    之身體或健康者，對於被害人因此喪失或減少勞動能力或增
    加生活上之需要時，應負損害賠償責任；不法侵害他人之身
    體、健康、名譽、自由、信用、隱私、貞操，或不法侵害其
    他人格法益而情節重大者，被害人雖非財產上之損害，亦得
    請求賠償相當之金額，民法第184條第1項前段、第191條之2
    、第193條第1項、第195條分別定有明文。查本件被告因其
    過失而致原告受有右大腿骨骨折、右足踝、右足第5腳掌骨
    骨折之傷害，被告之過失行為與原告之受傷結果顯具有相當
    因果關係，揆諸前揭規定，被告自應對原告負損害賠償責任
    ，茲就原告請求賠償之項目分別論述如下：
（一）醫療費用：原告主張其受醫療費用100,000元之損失，業
      據其提出醫療收據5紙為據，復為被告自認（見本院95年8
      月24日言詞辯論筆錄），故原告此部分請求為有理由。
（二）增加支出：原告主張原告因車禍受傷而行動不便，需支出
      柺杖、計程車資及醫療器材費用合計50,000元一情為被告
      自認（見本院95年8月24日言詞辯論筆錄），故原告此部
      分主張亦應准許。
（三）精神慰撫金：本院審酌本件侵權行為之肇事經過（被告為
      喝酒肇事）及原告所受傷勢，被告係國小畢業，從事傢俱
      製造工作，月收入2萬餘元，已婚育有2名子女，名下無不
      動產，原告係陸軍官校專修班畢業，目前未婚，在軍中擔
      任行政職務，無法擔任排長等基層幹部等情，此為當事人
      所自承，復有稅務電子閘門財產所得調件明細表在卷可參
      ，以及原告目前骨折處已近完全癒合，惟將來仍須手術拔
      除鋼釘，亦有嘉義基督教醫院95年9月7日函在卷可稽，並
      考量兩造其他之身分、地位、經濟能力等一切情狀，認原
      告請求10,000,000元之精神慰撫金尚屬過高，應以300,00
      0元為適當，原告逾此數額之請求，為無理由。故本件原
      告所受損害合計為450,000元（100,000元+50,000元+300,
      000元＝450,000元）。
三、按被保險汽車發生汽車交通事故，受益人得在本法規定之保
    險金額內，直接向保險人請求給付保險金；保險人依本法規
    定給付之保險金，視為加害人或被保險人損害賠償之一部分
    ，加害人或被保險人受賠償請求時，得扣除之，強制汽車責
    任保險法第28條、第30條分別定有明文。本件原告業已依強
    制汽車責任保險法之規定向強制汽車責任保險之保險人領取
    保險金67,022元之事實，業據原告於本院審理時所自認（見
    本院95年10月19日言詞辯論筆錄），揆諸前開說明，被告自
    得將原告所受領之上開保險金，視為應給付賠償金額之一部
    分予以扣除，經扣除後，原告尚可向被告請求賠償382,978
    元（450,000元-67,022元＝382,978元）。
四、綜上所述，原告基於侵權行為之法律關係，請求被告賠償38
    2,978元，並自起訴狀繕本送達被告之翌日（即95年5月12日
    ）起至清償日止，按年息百分之五計算之利息之範圍內，為
    有理由，應予准許，逾此範圍之請求，均於法無據，應予駁
    回。
五、本判決原告勝訴部分未逾新臺幣500,000元，依民事訴訟法
    第389條第1項第5款規定得假執行，至於原告敗訴部分，其
    假執行之聲請，即失所附麗，應予駁回。
六、本件事證已臻明確，兩造其餘攻擊、防禦方法及所提證據，
    核與本判決結論無影響，爰不逐一論列，併此敘明。
七、據上論結，本件原告之訴為一部有理由，一部無理由，依民
    事訴訟法第79條、第389條第1項第5款，判決如主文。
中    華    民    國    95    年    11    月    30    日
                  民二庭法  官  黃明展
以上正本係照原本作成
如對本判決上訴須於判決送達後20日內向本院提出上訴狀
中    華    民    國    95    年    11    月    30    日
                            書記官  王佩湘


司法院資訊處製作；財團法人民間司法改革基金會備份。
